臺灣高雄地方法院刑事判決　　　　　　　　96年度易字第27號
公　訴　人　臺灣高雄地方法院檢察署檢察官
被　　　告　丁○○
 　　　　　　　　　　　 現另案在臺灣高雄第二監獄執行中
上列被告因詐欺案件，經檢察官提起公訴（95年度偵字第32394
、32395 、32396 、32397 號），嗣因被告於本院準備程序就被
訴事實為有罪之陳述，經審判長告知被告簡式審判程序意旨，並
聽取當事人之意見後，本院合議庭裁定由受命法官獨任依簡式審
判程序審理，本院判決如下：
    主  文
丁○○幫助犯連續詐欺取財罪，累犯，處有期徒刑肆月，如易科
罰金，以銀元佰元即新臺幣玖佰元折算壹日。
    事實及理由
一、本件被告丁○○所犯係死刑、無期徒刑、最輕本刑為三年以
    上有期徒刑以外之罪，其於準備程序中就被訴事實為有罪之
    陳述，經受命法官告知簡式審判程序之旨，並聽取公訴人及
    被告之意見後，合議庭裁定由受命法官進行簡式審判程序，
    合先敘明。
二、本件之犯罪事實及證據，除引用檢察官起訴書之記載（如附
    件）外，另補充：犯罪事實欄一第18行「該等不詳姓名年籍
    之詐欺集團成員，復共同基於意圖為自己不法所有之犯意聯
    絡，即以上揭帳戶與金融卡作為詐欺犯罪工具，向民眾施用
    詐術，適有數位民眾於下列時、地先後接獲詐騙集團電話謊
    稱信用卡遭盜刷」、犯罪事實欄一（一）第1行「於94年8月
    6 日中午12時左右，在高雄市○○區○○路家中」、犯罪事
    實欄一（二）第1行「乙○○於94年8月9日上午9時許（起訴
    書誤繕為95年8月9日上午10時許）」、犯罪事實欄一（三）
    第1行「曾招鳳於94年8月9日（起訴書誤繕為95年 8月9日）
    」、犯罪事實欄一（四）第1行「丙○○○於94年8月19日（
    起訴書誤繕為95年 8月19日），在臺中縣家中」等語，證據
    部份補充：「被告於本院審判中之自白」。
三、新舊法比較部分：
    被告行為後，刑法及刑法施行法業於94年2月2日經總統以華
    總一義字第09400014901號令修正公布，並於95年 7月1日施
    行（下稱新刑法，修正前刑法下稱舊刑法），參酌最高法院
    95年5月23日刑事庭第8次會議決議，新刑法第2條第1項之規
    定，係規範行為後法律變更所生新舊法律比較適用之準據法
    ，於新刑法施行後，應適用新刑法第2條第1項之規定，為「
    從舊從輕」之比較。另於比較時應就罪刑有關之共犯、未遂
    犯、想像競合犯、牽連犯、連續犯、結合犯，以及累犯加重
    、自首減輕暨其他法定加減原因（如身分加減）與加減比例
    等一切情形，本於統一性及整體性原則，綜其全部罪刑之結
    果而為比較。本院審酌：
(一)連續犯部分：被告行為後，刑法第56條連續犯之規定，業已
    修正公布刪除，並於95年7月1日施行，則被告之犯行，因行
    為後新法業已刪除連續犯之規定，此刪除雖非犯罪構成要件
    之變更，但顯已影響行為人刑罰之法律效果，自屬法律有變
    更，依新法第2條第1項規定，比較新、舊法結果，以舊法較
    為有利。
(二)幫助犯部分：新舊法適用並無不同，應適用裁判時法。
(三)累犯部分：修正前刑法第47條規定於徒刑執行完畢或一部之
    執行而赦免後， 5年內故意或過失再犯有期徒刑以上之罪者
    ，均為累犯；新法則僅於故意犯罪，始構成累犯，惟本件被
    告屬故意犯罪，無所謂有利或不利之情形，應逕行適用修正
    後新法。
(四)罰金刑部分：被告行為後，刑法第33條第 5款業已修正施行
    ；修正後刑法第33條第5款規定「罰金：新臺幣1,000元以上
    ，以百元計算之。」，與修正前刑法第33條第 5款規定「罰
    金： 1元以上。」不同。比較新舊法結果，以舊法較有利於
    行為人。
(五)法定貨幣單位部分：被告行為後，刑法施行法增訂第1條之1
    ，並規定：「中華民國94年1月7日刑法修正施行後，刑法分
    則編所定罰金之貨幣單位為新臺幣。94年1月7日刑法修正時
    ，刑法分則編未修正之條文定有罰金者，自94年1月7日刑法
    修正施行後，就其所定數額提高為30倍。但72年 6月26日至
    94年1月7日新增或修正之條文，就其所定數額提高為 3倍。
    」，是就現行刑法中，有關於罰金刑處罰之規定已有修正，
    惟經比較增訂之刑法施行法第1條之1與被告行為時之罰金罰
    鍰提高標準條例第 1條前段、現行法規所定貨幣單位折算新
    台幣標準第2 條結果，二者規定適用之結果並無不同，應逕
    行適用刑法施行法第1條之1規定。
(六)易科罰金部分：被告行為後，罰金罰鍰提高標準條例第 2條
    業已刪除，而刑法第41條第 1項前段關於易科罰金之折算標
    準已由舊法之銀元100元、200元、300元修正為新臺幣1,000
    元、2,000元、3,000元，因屬科刑規範事項之變更，其折算
    標準為裁判時所應諭知，自有就新舊法規定比較之必要，經
    比較新舊法結果，以被告行為時之舊法較為有利於被告。
四、論罪科刑部分：
(一)按刑法上之幫助犯，係對於犯罪與正犯有共同之認識，而以
    幫助之意思，對於正犯資以助力，而未參與實施犯罪之行為
    者而言，循此而論，如未參與實施犯罪構成要件之行為，且
    係出於幫助之意思提供助力，即屬幫助犯，而非共同正犯。
    次按連續幫助與幫助連續為不同之犯罪態樣，如基於概括犯
    意，多次幫助他人犯罪，為連續幫助，該幫助者有多次犯罪
    行為；如以一幫助行為，幫助他人連續犯罪，則為幫助連續
    ，就幫助犯而言，僅有一次犯罪行為（最高法院87年度臺上
    字第3865號判決意旨參照）。
(二)本案被告將其金融帳戶提供姓名年籍均不詳之詐欺集團成員
    使用，雖然使該詐欺集團成員得基於詐欺取財之概括犯意，
    以不法手段向被害人詐得財物，並以被告所提供之上開金融
    帳戶供作指定匯款之帳戶，規避檢警機關之追緝，以遂行該
    犯罪集團不法取財之先後多次犯行，時間緊接、所犯罪名與
    犯罪構成要件相同，顯係基於概括犯意為之，應依連續犯之
    規定論以一罪。然被告單純提供帳戶供人使用之行為，並不
    等同於直接向被害人施以欺罔之詐術行為，亦無證據證明被
    告實際參與詐欺取財犯行之構成要件行為，依前述說明及上
    揭判決意旨，自應論以幫助犯。
(三)核被告所為，係幫助前開收受被告所售帳戶及金融卡之詐欺
    集團成員犯連續詐欺取財罪，被告所為係犯刑法第30條第 1
    項前段、廢止前刑法第56條、刑法第339條第1項之幫助犯連
    續詐欺取財罪。其所為係詐欺罪構成要件以外之行為，本院
    審酌其參與情節非重，爰依刑法第30條第 2項按正犯之刑減
    輕之。又被告前因公共危險案件，經臺灣士林地方法院判處
    有期徒刑 3月確定，於民國93年8月4日易科罰金執畢，有臺
    灣高等法院被告全國前案紀錄表、臺灣高雄地方法院檢察署
    刑案資料查註表各 1份在卷可按，其受有期徒刑之執行完畢
    後，5 年內再故意犯本件有期徒刑以上之罪，為累犯，應依
    刑法第47條第1 項規定加重其刑，並依刑法第71條第1 項規
    定先加後減之。爰審酌被告將金融帳戶提供他人供犯罪使用
    ，紊亂社會正常交易秩序，並使不法之徒藉此輕易於詐騙後
    取得財物，致檢警難以追緝，助長詐騙犯罪風氣，所造成危
    害非輕，惟被告所幫助詐得財物為135,000 元，尚非甚鉅，
    幫助所得僅1,1000元，且犯後坦承犯行，尚有悔意（見本院
    卷96年1 月16日審判筆錄第14頁）等一切情狀，量處如主文
    所示之刑，並諭知易科罰金之折算標準，以資懲儆。
四、據上論斷，依刑事訴訟法第273條之1第1項、第299條第 1項
    前段、第310條之 2、第454條第2項，刑法第2條第1項前段、
    第30條第1項前段、第2項、廢止前刑法第56條、刑法第 339
    條第 1項、第47條第1項、第71條第1項、修正前刑法第41條
    第1 項前段，刑法施行法第1 條之1 ，廢止前罰金罰鍰提高
    標準條例第2 條規定，判決如主文。
本案經檢察官甲○○到庭執行職務。
中　　華　　民　　國　　96　　年　　1 　　月　　23　　日
　　　　　　　　　刑事第三庭    法　官　施添寶
以上正本證明與原本無異。
如不服本判決應於送達後10日內向本院提出上訴狀。
中　　華　　民　　國　　96　　年　　1 　　月　　23　　日
 　　　　　　　　　　　　       書記官  王翌翔
附件：臺灣高雄地方法院檢察署95年度偵字第32394 、32395 、
      32396 、32397 號起訴書。
附錄本案論罪科刑法條全文
中華民國刑法第339條（普通詐欺罪）
意圖為自己或第三人不法之所有，以詐術使人將本人或第三人
之物交付者，處5年以下有期徒刑、拘役或科或併科1千元以下
罰金。
以前項方法得財產上不法之利益或使第三人得之者，亦同。
前二項之未遂犯罰之。
